【裁判字號】    98,消債抗,61
【裁判日期】    980408
【裁判案由】    更生事件之抗告
【裁判全文】
臺灣臺南地方法院民事裁定            98年度消債抗字第61號
抗  告  人  甲○○
代  理  人  蔡敬文律師
上列抗告人因聲請更生事件，對於民國98年1月22日本院97年度
消債更字第1399號裁定提起抗告，本院裁定如下：
    主  文
原裁定廢棄。
抗告人甲○○自民國九十八年四月八日十七時起開始更生程序，
並命司法事務官進行本件更生程序。
    理  由
一、抗告人於原審聲請意旨略以：抗告人現任職於臺南市癲癇之
    友協會，每月薪資收入約新臺幣（下同）22,000元，除此薪
    資收入外，名下並無任何資產，然累積債務總金額已達1,95
    4,301元，抗告人有不能清償債務之情事，前已提出債權人
    清冊，以書面向最大債權金融機構萬泰銀行請求共同協商債
    務清償方案。因抗告人之配偶蔡志甫將近一年期間未有工作
    ，且父親龐金永為重度多重障礙，於民國97年6月4日轉院至
    聖公護理之家，享有政府補助每月14,000元，除此之外，每
    月尚須支付月費、紙尿褲及醫療費用，共約10,000元，大姊
    龐惠美因乳癌無法工作，無法分擔任何費用，由抗告人與三
    哥各分擔5,000元，且家庭一切生活開銷及兩位小孩扶養費
    用，實質上均是抗告人負擔，抗告人能力實無法負擔還款金
    額，最大債權金融機構萬泰銀行認定抗告人未能接受顯足以
    負擔之還款方案，協商因而不成立，又抗告人無擔保或無優
    先權之債務總額未逾1,200萬元，復未經法院裁定開始清算
    程序或宣告破產，為此，依消費者債務清理條例提出本件更
    生之聲請等語。
二、原裁定意旨略以：抗告人每月薪資平均有22,000元，扣除債
    權人提出之每月還款金額3,000元後，尚餘19,000元，此足
    支付97年度臺灣省低收入戶最低生活費用每人每月9,829元
    、其父親扶養費5,000元，是以，抗告人只須節流儉樸其生
    活需求而適當控制其生活費用支出，尚非不能維持基本生活
    ，將其生活盈餘節省下來積極償債減少其債務總額，即可降
    低其每月攤還金額。綜觀抗告人之財產、收入資料、必要生
    活支出等情，抗告人應有能力償還債權人提出「分180期償
    還，利率2%，月付金3,000元」之還款方案，以與各債權人
    達成分期償還之協議，抗告人捨此不為，主張其不能清償債
    務云云，而逕向法院聲請更生，自不足採。
三、抗告意旨略以：抗告人每月薪資平均雖有22,000元，然除須
    償還債權銀行提出之債務協商每月還款3,000元外、尚須負
    擔父親扶養費每月5,000元、法院強制扣薪每月6,500元（因
    債權銀行提出之還款方案未包含抗告人擔任配偶之房屋貸款
    保證債務，此部分每月遭法院強制扣薪）、勞健保744元，
    自97年7月份起尚需償還勞工紓困貸款每月3,000元，僅賸餘
    6,756元。若依據內政部公告98年最低生活費標準每人每月
    9,829元，已不足抗告人及配偶二人最低生活支出，原審認
    抗告人只需節流儉樸生活需求而適當控制生活費用支出，尚
    非不能維持基本生活，遽駁回抗告人請求，尚有未洽。為此
    依法提起抗告，請求廢棄原裁定等語。
四、經查：
（一）按債務人不能清償債務或有不能清償之虞，且無擔保或無
      優先權之債務總額未逾1200萬元者，於法院裁定開始清算
      程序或宣告破產前，得向法院聲請更生。法院開始更生程
      序之裁定，應載明其年、月、日、時，並即時發生效力，
      消費者債務清理條例第3條、第42條第1項、第45條第1項
      定有明文。
（二）按夫妻互負扶養之義務，其負扶養義務之順序與直系血親
      卑親屬同，其受扶養權利之順序與直系血親尊親屬同。受
      扶養權利者，以不能維持生活而無謀生能力者為限。前項
      無謀生能力之限制，於直系血親尊親屬，不適用之，民法
      第1116條之1、第1117條定有明文。依上開規定，抗告人
      之配偶只要不能維持生活，抗告人對之即有扶養之義務，
      至於配偶有無謀生能力則在所不問。抗告人陳報其配偶蔡
      志甫目前並無工作，亦無任何財產，有原審依職權調閱勞
      保局電子閘門查詢作業表及稅務電子閘門財產所得調件明
      細表各1份附於原審卷足憑。抗告人之配偶蔡志甫目前既
      無工作又無財產足以維持生活，應認有受抗告人扶養之必
      要。
（三）抗告人主張其因擔任配偶蔡志甫房屋貸款之保證人，此部
      分保證債務無法納入前置協商範圍，目前遭法院強制扣薪
      中。經查，抗告人確因擔任蔡志甫房屋貸款之連帶保證人
      ，目前遭法院強制扣薪中，業經本院調閱本院96年執字第
      11420號卷查明屬實，而該保證債務無法納入前置協商範
      圍，亦經本院向萬泰銀行查證無誤，抗告人上開主張，堪
      予採信。
（四）查台灣省97年每月每人最低生活費係9,829元，有內政部
      歷年最低生活費一覽表1份在卷可稽，抗告人每月所領之
      薪資22,000元遭法院強制扣薪6,500元後，已不足支付其
      最低生活費9,829元、配偶蔡志甫最低生活費9,829元及其
      父親扶養費5,000元。
（五）抗告人主張其每月薪資收入約22,000元，負債總額為1,95
      4,301元，名下無任何財產。抗告人僅係一般消費者，未
      曾從事營業，業據提出債權人清冊、財產及收入狀況說明
      書、戶籍謄本、財政部台灣省南區國稅局95年、96年度綜
      合所得稅各類所得資料清單、財政部台灣省南區國稅財產
      歸屬資料清單、財團法人金融聯合徵信中心當事人查詢個
      人資料（信用報告）為證，堪認抗告人確已達不能清償債
      務或有不能清償之虞之程度。
（六）按債務人對於金融機構因消費借貸、自用住宅借款、信用
      卡或現金卡契約而負債務，在聲請更生或清算前，應提出
      債權人清冊，以書面向最大債權金融機構請求協商債務清
      償方案，並表明共同協商之意旨，消費者債務清理條例第
      151條第1項定有明文。抗告人主張其曾向最大債權金融機
      構萬泰銀行申請債務協商，惟協商不成立，業據提出前置
      協商不成立通知書為證，自堪信為真實。
五、綜上所述，抗告人僅係一般消費者，未曾從事營業，其已達
    不能清償債務或有不能清償之虞之程度，其中無擔保或無優
    先權之債務，在1200萬元以下。抗告人曾向最大債權金融機
    構萬泰銀行請求協商債務清償方案，惟協商不成立，且未經
    法院裁定開始清算程序或宣告破產，又查無消費者債務清理
    條例第6條第3項、第8條或第46條各款所定駁回更生聲請之
    事由存在，則抗告人聲請更生，應屬有據。原裁定駁回抗告
    人更生之聲請，尚有未洽，抗告意旨指摘原裁定不當，求予
    廢棄，為有理由，應由本院將原裁定廢棄，並裁定抗告人甲
    ○○自98年4月8日17時起開始更生程序。又按法院裁定開始
    更生或清算程序後，得命司法事務官進行更生或清算程序，
    必要時得選任律師、會計師或其他適當之自然人或法人一人
    為監督人或管理人，消費者債務清理條例第16條第1項定有
    明文。本件抗告人聲請更生既經准許，爰並依上開規定裁定
    命司法事務官進行本件更生程序。
六、據上論結，本件抗告為有理由，依消費者債務清理條例第15
    條，民事訴訟法第492條、第78條，裁定如主文。
中    華    民    國    98    年    4     月     8    日
                  民事第一庭    審判長法  官  楊清安
                                      法  官  孫玉文
                                      法  官  蘇正賢
以上正本係照原本作成
本件不得再抗告
本裁定已於98年4月8日17時公告。
中    華    民    國    98    年    4     月     8    日
                                      書記官  陳美萍


司法院資訊處製作；財團法人民間司法改革基金會備份。
